臺灣高等法院刑事裁定
111年度毒抗字第949號
抗  告  人
即  被  告  張淑媛


上列抗告人即被告因違反毒品危害防制條例案件，不服臺灣新北
地方法院中華民國111年9月21日裁定（111年度毒聲字第1126號
），提起抗告，本院裁定如下：
    主  文
抗告駁回。
    理  由
一、原裁定意旨略以：抗告人即被告張淑媛（下稱抗告人）基於
    施用第二級毒品之犯意，於民國111年1月23日16時許，在新
    北市○○區○○街000號4樓住處旁某停車場之車內，以將第二級
    毒品甲基安非他命置於玻璃球內用火燒烤再吸食其煙霧之方
    式，施用第二級毒品甲基安非他命1次；另於同年月25日19
    時許，在其前址住處，以捲煙之方式，施用第一級毒品海洛
    因1次之事實，業據抗告人於警詢及偵查中坦承不諱，且有
    桃園市政府警察局保安警察大隊真實姓名與尿液、毒品編號
    對照表、台灣檢驗科技股份有限公司濫用藥物檢驗報告在卷
    可憑，足認抗告人上開任意性自白與事實相符，堪以採信，
    其上開分別施用第一級、第二級毒品之犯行，洵堪認定。又
    抗告人前因施用毒品案件，經臺灣板橋地方法院（現更名為
    臺灣新北地方法院，下稱新北地院）以95年度毒聲字第749
    號裁定令入勒戒處所觀察、勒戒後，認有繼續施用毒品之傾
    向，再由新北地院以95年度毒聲字第1078號裁定令入戒治處
    所施以強制戒治，於98年9月16日因停止處分釋放出所，並
    經臺灣板橋地方法院檢察署（現更名為臺灣新北地方檢察署
    ，下稱新北地檢署）檢察官以98年度戒毒偵字第706號為不
    起訴處分確定，有本院被告前案紀錄表在卷可按，是抗告人
    本件施用毒品之犯行，距離其最近一次觀察、勒戒及強制戒
    治執行完畢釋放日，已逾3年。而檢察官對於被告本件施用
    第一級毒品海洛因、第二級毒品甲基安非他命犯行，經裁量
    後未為附條件之緩起訴處分，而聲請裁定令抗告人入勒戒處
    所施以觀察、勒戒，核屬檢察官裁量權之適法行使，尚無確
    切事證可認檢察官之判斷有何違背法令、事實認定錯誤或裁
    量出現重大明顯瑕疵之情事，於法尚無不合，應予准許。依
    毒品危害防制條例第20條第3項、第1項、觀察勒戒處分執行
    條例第3條第1項規定，裁定應送勒戒處所觀察、勒戒等語。
二、抗告意旨略以：抗告人依自首申請戒癮醫療管道，已就近報
    名署立桃療醫院掛號（日期還未通知），希冀檢察長官能再
    次商議。為此，提出抗告。
三、按犯毒品危害防制條例第10條之罪者，檢察官應聲請法院裁
    定，令被告入勒戒處所觀察、勒戒，其期間不得逾2月；依
    前項規定為觀察、勒戒或強制戒治執行完畢釋放後，3年後
    再犯第10條之罪者，適用前2項之規定，109年1月15日修正
    公布、同年7月15日生效施行之毒品危害防制條例第20條第 
    1項、第3項定有明文。觀諸該條第3項之立法理由認施用毒
    品者具「病患性犯人」之特質，是為協助施用毒品者戒除毒
    癮復歸社會，對於經監獄監禁處遇後仍再犯之施用毒品者，
    更應恢復以機構內、外之治療協助其戒除毒癮，此即此次修
    正毒品危害防制條例第20條第3項關於所謂「3年後再犯」係
    何所指之立法真諦。換言之，現行毒品危害防制條例第20條
    第3項所謂之「3年後再犯」，只要本次再犯（不論修正施行
    前、後）距最近1次觀察、勒戒或強制戒治執行完畢釋放，
    已逾3年者，即該當之，不因其間有無犯第10條之罪經起訴
    、判刑或執行而受影響（最高法院109年度台上大字第3826
    號裁定意旨參照）。次按毒品危害防制條例第24條第1項，
    採行「觀察、勒戒」與「附條件（含附命完成戒癮治療，下
    同）之緩起訴」並行之雙軌模式，並無「附條件之緩起訴」
    應優先於「觀察、勒戒」的強制規定。而該條例規定之觀察
    、勒戒處分及附命緩起訴處分，何者對於施毒者較為有利，
    端在何種程序可以幫助施用毒品之人戒除施用毒品之行為，
    尚非可由法院逕行認定附命緩起訴處分對施用毒品者係較有
    利。毒品危害防制條例規定之觀察、勒戒處分，係一種針對
    受處分人將來之危險所為預防、矯正措施之保安處分，目的
    係為斷絕施用毒品者之身癮及心癮，並屬強制規定。而該觀
    察勒戒之程序，僅於下列情形可排除適用外：1.依據毒品危
    害防制條例第24條第1項規定，於檢察官先依刑事訴訟法第2
    53條之1第1項、第253條之2之規定，為附條件之緩起訴處分
    時，不適用之；2.或犯第10條之罪者，於犯罪未發覺前，自
    動向衛生福利部指定之醫療機構請求治療，醫療機構依據毒
    品危害防制條例第21條第1項規定，免將請求治療者送法院
    或檢察機關等情，其餘就初犯或觀察勒戒、強制戒治執行完
    畢3年後再犯施用毒品罪之行為人，犯毒品危害防制條例第1
    0條之罪者，檢察官即應向法院提出聲請裁定其入勒戒處所
    觀察、勒戒，且凡經檢察官聲請，法院亦僅得依法裁定令入
    勒戒處所執行觀察、勒戒，以查其是否仍有施用毒品傾向，
    並據以斷定幫助受處分人徹底戒毒之方法，尚無自由斟酌以
    其他方式替代之權，亦無因受處分人之個人因素而免予執行
    之餘地。
四、經查：
  ㈠抗告人對於上開施用毒品犯行坦承不諱，且其為警所採集之
    尿液檢體，經送驗結果，呈可待因、嗎啡、安非他命、甲基
    安非他命陽性反應，有桃園市政府警察局保安警察大隊真實
    姓名與尿液、毒品編號對照表、台灣檢驗科技股份有限公司
    濫用藥物實驗室-台北111年2月17日UL/2022/00000000號濫
    用藥物檢驗報告（見桃園地檢署111年度毒偵字第1242號卷
    第37頁、第141頁）在卷可稽，足認抗告人之自白與事實相
    符，其施用第一級、第二級毒品之犯行，應堪認定。又抗告
    人前因施用毒品案件，經新北地院以95年度毒聲字第749號
    裁定送勒戒處所觀察、勒戒後，認有繼續施用毒品之傾向，
    再由新北地院以95年度毒聲字第1078號裁定令入戒治處所施
    以強制戒治，於98年9月16日因停止處分釋放出所，並經新
    北地檢署檢察官以98年度戒毒偵字第706號為不起訴處分確
    定，有本院被告前案紀錄表（見本院卷第17頁至第20頁）在
    卷可考，是抗告人本件施用毒品之犯行，距離其最近一次觀
    察、勒戒或強制戒治執行完畢釋放日，已逾3年，揆諸前揭
    規定及說明，抗告人自應令入勒戒處所觀察、勒戒。
  ㈡檢察官是否給予抗告人為附命戒癮治療之緩起訴處分，應由
    其參酌刑法第57條所列事項及公共利益之維護，依職權判斷
    衡酌。凡經檢察官聲請且符合法定要件者，法院僅得為有限
    之低密度審查，除檢察官之判斷有重大明顯瑕疵，或其裁量
    權已萎縮至無聲請觀察、勒戒之餘地，法院原則上應尊重檢
    察官職權之行使，並據以裁定，尚無自由斟酌以其他方式替
    代或得以其他原因免予執行之權。是本件檢察官依據個案審
    酌後，聲請原審送勒戒處所觀察、勒戒，核無違反毒品危害
    防制條例之立法目的或悖於比例原則等濫用裁量權限之情形
    ，至於其裁量範圍內未依上開條例第24條，改以緩起訴處分
    方式轉介毒品施用者前往醫療院所治療，此非本院所得審酌
    之事項。
  ㈢又抗告人雖陳稱其已依自首申請戒癮醫療管道，報名署立桃
    療醫院掛號，惟其並未提出任何證據證明於本件犯罪未經警
    方發覺前，即已自動向行政院衛生福利部指定之醫療機構請
    求治療，故無毒品危害防制條例第21條第1項規定適用之餘
    地。且無論此桃療醫院之戒癮治療實際成效如何，均與抗告
    人為本件於111年1月23日16時許施用第二級毒品甲基安非他
    命及同年月25日19時許施用第一級毒品海洛因之犯行無涉，
    自不能執為免除觀察、勒戒處分，改以附命緩起訴處分之理
    由。綜上所陳，抗告意旨所執情由，均非可採。
五、綜上，原審以抗告人確有施用第一級毒品海洛因、第二級毒
    品甲基安非他命之犯行，依毒品危害防制條例第20條第3項
    、第1項及觀察勒戒處分執行條例第3條第1項規定，裁定令
    入勒戒處所觀察、勒戒，核其認事用法，並無違誤或不當。
    抗告意旨執前詞提起抗告，為無理由，應予駁回。　
據上論斷，應依刑事訴訟法第412條，裁定如主文。　
中　　華　　民　　國　　111 　年　　10　　月　　24　　日
                  刑事第三庭    審判長法　官  張惠立
                                      法　官  張道周
                                      法　官  鄭昱仁
以上正本證明與原本無異。
不得再抗告。
                                      書記官  劉靜慧   
中　　華　　民　　國　　111 　年　　10　　月　　25　　日